【裁判字號】    97,台上,2240
【裁判日期】    970529
【裁判案由】    常業竊盜
【裁判全文】
最高法院刑事判決            九十七年度台上字第二二四０號
上  訴  人  甲○○
            乙○○
                    號
上列上訴人等因常業竊盜案件，不服臺灣高等法院臺南分院中華
民國九十六年九月十七日第二審更審判決（九十六年度上更(一)字
第一四０號，起訴案號：臺灣臺南地方法院檢察署九十二年度偵
字第四０六五、五一二九、九八０一、一０八七二、一０八八五
、一二五三三號，九十二年度偵緝字第一一六五號，九十三年度
偵字第二六四六號），提起上訴，本院判決如下：
    主  文
原判決撤銷，發回臺灣高等法院臺南分院。
    理  由
本件原判決撤銷第一審關於上訴人即被告甲○○故買贓物、乙○
○共同常業竊盜部分之科刑判決，改判論處上訴人等共犯修正前
刑法第三百二十二條常業竊盜罪刑，固非無見。
惟查：(一)共同正犯係共同實行犯罪行為之人，在合同意思聯絡範
圍內，各自分擔犯罪行為之一部，相互利用他人之行為，以達其
犯罪之目的，其成立不以全體均參與實行犯罪構成要件之行為為
必要。參與犯罪構成要件之行為者，固為共同正犯；以自己共同
犯罪之意思，參與犯罪構成要件以外之行為，或以自己共同犯罪
之意思，事前同謀，而由其中一部分人實行犯罪之行為者，亦均
應認為共同正犯，使之對於全部行為所發生之結果，負其責任。
本件依原判決認定之事實，甲○○與乙○○等人，於民國九十一
、九十二年間，共同基於意圖為自己不法所有之犯意，由甲○○
負責蒐集報廢之舊機車引擎蓋及車牌，運交乙○○、張良吉（由
臺灣臺中地方法院審理）、王安邦（業經原審判處罪刑確定），
再由乙○○、張良吉、王安邦夥同王聖評（經檢察官緩起訴處分
確定）等人依甲○○所提供舊機車類型，竊取或故買同一類型贓
車，加以改裝「借屍還魂」，爾後低價回售甲○○販賣牟利維生
等情。倘若無訛，甲○○所參與者係提供報廢之舊機車引擎蓋與
車牌，及買受「借屍還魂」之改裝贓車銷售，均非屬於常業竊盜
罪構成要件之行為。則其是否係以自己共同犯罪之意思，而參與
常業竊盜犯罪構成要件以外行為之實行，或有無事前與乙○○、
張良吉、王安邦等人同謀，推由乙○○等人實行常業竊盜犯罪行
為，而應認與乙○○等人為共同正犯，並就乙○○等人全部犯罪
行為所發生之結果負其責任？未見原審就此說明認定之理由及所
憑之依據。矧依原判決理由說明：乙○○係於「收取甲○○所提
供之舊機車之引擎蓋及車牌後，再由乙○○自行決定竊取他人之
機車或收購贓車，用以改裝機車借屍還魂後，再賣給甲○○」（
見原判決第七頁(二)）；甲○○與乙○○等人之間，「就贓車之處
理上，有上下游之互通回流關係」（見原判決第十頁II、第十一
頁Ⅳ）云云。非但所謂就贓車之處理「有上下游之互通回流關係
」，究係指常業竊盜共同正犯間之相互利用他人行為？抑或與常
業竊盜構成要件無關之事前提供助力及事後處分贓物行為？並不
明確；且就「借屍還魂」所需之機車，乙○○既能「自行決定」
以竊取或收購贓車之方式取得，再於改裝後售予甲○○牟利，又
如何認定甲○○應與乙○○負常業竊盜共同正犯罪責？原審就此
疑義未根究明白，並於理由內為必要之說明，遽行判決，自嫌速
斷。(二)有罪判決書之事實欄，為判斷其適用法令當否之準據，法
院應將依職權認定與論罪科刑有關之事實，翔實記載，然後於理
由內逐一說明其憑以認定之證據，並使事實認定與理由說明，互
相適合，方為合法。倘事實認定與理由說明，不相一致，或事實
與理由欄內之記載前後牴觸，按諸刑事訴訟法第三百七十九條第
十四款後段規定，均屬判決理由矛盾之當然違背法令。原判決事
實認定：甲○○、乙○○尚夥同「洪振育、林明芳、洪清明」為
本件常業竊盜犯行（見原判決第二頁第一行）。然理由內未見說
明所憑之證據，再觀諸其附表一編號一至一三０所列「被告姓名
」及「犯罪事實」，亦無「洪振育、林明芳、洪清明」參與犯行
之記載。其事實認定與理由說明不相一致，有理由矛盾之違失。
(三)基於共同犯罪行為，應由共犯各負全部責任之理論，對於共犯
中一人所持以供犯罪使用之物，如認應宣告沒收，自應於共犯所
犯罪名項下，均為沒收之諭知，始為適法。原判決既認定甲○○
與乙○○等人共犯本件常業竊盜罪行，並於理由中說明：扣案如
原判決附表七編號一至五、八、九物品均係乙○○所有，且均係
其與陳炳煌（另行審結）共同犯罪所用之物，應依法宣告沒收等
語（見原判決第十五頁第八至十行）。惟原判決於主文中，僅在
乙○○罪刑項下諭知沒收，並未對甲○○併為沒收之諭知，自有
未洽。以上，或係上訴人等上訴意旨所指摘，或為本院得依職權
調查之事項，應認原判決仍有撤銷發回更審之原因。原判決不另
諭知上訴人等無罪部分，既經檢察官起訴書指明與前開論罪部分
有裁判上一罪關係，基於審判不可分之原則，併予發回。
據上論結，應依刑事訴訟法第三百九十七條、第四百零一條，判
決如主文。
中    華    民    國  九十七  年    五    月  二十九  日
                      最高法院刑事第十一庭
                          審判長法官  花  滿  堂
                                法官  黃  正  興
                                法官  陳  東  誥
                                法官  林  錦  芳
                                法官  孫  增  同
      本件正本證明與原本無異
                                      書  記  官
中    華    民    國  九十七  年    六    月    二    日
                                                      Ｋ


司法院資訊處製作；財團法人民間司法改革基金會備份。
